【裁判字號】    97,交聲,868
【裁判日期】    970529
【裁判案由】    聲明異議
【裁判全文】
臺灣高雄地方法院刑事裁定             97年度交聲字第868號
原處分機關  交通部公路總局高雄區監理所
異  議  人  甲○○
                    號
上列受處分人因違反道路交通管理處罰條例案件，對於交通部公
路總局高雄區監理所於民國97年4 月9 日以高監營裁字第裁
80-N00000000號違反道路交通管理事件裁決書所為之處分不服，
聲明異議，本院裁定如下：
    主    文
原處分撤銷。
甲○○不罰。
    理  由
一、原處分意旨略以：異議人即受處分人甲○○於民國97年2 月
    21日20時34分許，騎乘車牌號碼XIQ-207 號重型機車，行經
    高雄縣大寮鄉○○路與光華路口時，與另部機車發生擦撞，
    致該部機車人車倒地，駕駛及後載乘客均因此受傷，異議人
    並未依規定採取救護措施，及報請警察機關處理，即駕車逃
    離現場，遂依道路交通管理處罰條例第62條第4 項第1 款規
    定，裁處罰鍰新臺幣（下同）6,000 元並吊銷駕駛執照，1
    年內禁考，於法並無不合等語。
二、異議意旨略以：異議人即受處分人甲○○於97年2 月21日20
    時34分許，騎乘車牌號碼XIQ-207 號重型機車，行經高雄縣
    大寮鄉○○路與光華路口停車等待左轉時，當時時速為0 公
    里，忽然有一部機車後載乘客，以非常快的速度從異議人機
    車左後側撞擊異議人之機車，二部機車都因此倒地，異議人
    受傷倒地起身後，馬上趨前問對方有否受傷，當時後座女子
    倒地沒有受傷立刻站起來，另一騎機車女子受微傷倒地，異
    議人問她是否需要協助送醫救治，對方答曰：不必了，在地
    上休息一下即可。異議人因本身亦有受傷，遂向該女子說：
    若沒有事，我先走了，遂返家醫傷。異議人坦承事發當時有
    未待員警到埸即騎車離去之事實，但絕沒有肇事逃逸之行為
    ，亦非肇事後逕行騎車逃離現場，原處分機關以異議人違反
    道路交通管理處罰條例第62條第4 項之規定，科處異議人罰
    鍰新台幣6,000 元，吊銷駕駛執照，一年內禁考之處分，即
    有違誤，爰請求撤銷原處分等語。
三、道路交通管理處罰條例第89條前段規定：「法院受理有關交
    通事件，準用刑事訴訟法之規定」，是以本院參諸刑事訴訟
    法第154 條第2 項之意旨，當認交通違規事實亦應依證據認
    定之，無證據不得認定其違規事實。且所謂證據，係指足以
    認定異議人確有違規行為之積極證據而言，該項證據自須適
    合於違規事實之認定，始得採為論斷之依據。苟積極證據不
    足為不利於違規事實之認定時，即應為有利於異議人之認定
    。
四、經查：異議人於前揭時、地騎乘上開機車與被害人陳沿融騎
    乘車號533-BJV 重型機車後撘載乘客即被害人王怡玲發生碰
    撞事故，致陳沿融受有胸壁挫傷、兩膝挫傷之傷害，致王怡
    玲受有牙齦挫裂傷、下顎、上肢挫傷、右膝挫擦傷之傷害，
    有高雄縣政府警察局林園分局調查筆錄3 份、道路交通事故
    現場圖1 紙、道路交通事故查報告表(一)、(二)1 份、道路交通
    事故現場蒐證相片12張、高雄縣政府警察局林園分局車禍處
    理小組酒精測試報告1 紙、高雄縣政府警察局高警交字第
    N00000000 、N00000000 號舉發違反道路交通管理事件通知
    單2 紙、高雄縣大寮鄉瑞生醫院診斷證明書2 紙、異議人個
    人戶籍資料1 份、車籍查詢- 基本資料1 份在卷可稽，復為
    異議人所不爭（本院卷第20頁），堪信為真實。惟異議人辯
    稱：伊肇事後有詢問被害人是否需要送醫救治，伊並未肇事
    後逕行騎車逃離現場之行為等語。經本院依職權調閱異議人
    所涉公共危險之刑案卷宗（臺灣高雄地方法院檢察署97年度
    偵字第12322 號），證人陳沿融於檢察官偵查中證稱：「我
    載王怡玲我騎大概3 、40公里，被告騎在前面，突中左轉沒
    有打方向燈，我來不及反應就撞上去了，撞到後我機車倒地
    ，被告有過來問我說怎麼樣？我說等一下，我其他同學就扶
    我起來。被告有問我說要送我去醫院。」等語；證人王怡玲
    於偵查中復證述：「（當時）被告有過來問我們，說要送我
    們去醫院，我們沒有回他，他就自己走掉了」等語綦詳（97
    年5 月15日訊問筆錄）。足認，異議人於車禍發生後，確實
    曾當場詢問陳沿融及王怡玲之傷勢及是否需要送醫，而陳沿
    融及王怡玲並未當場回應被告，足見，異議人主觀上應係認
    為陳沿融及王怡玲並未因本件車禍而受傷或所受之傷勢輕微
    而不需送醫，始駕車離開現場，並非對陳沿融及王怡玲受傷
    情形不予聞問，而逕行逃離現場。因此，自難認異議人有原
    處分所指駕車肇事致人受傷後，未採取救護措施，旋即逃逸
    之行為。
四、是以，本件異議人前揭所辯既非無據，復查無其他事證足證
    異議人確有前述肇事致人受傷而逃逸之違規事實，自不應科
    以異議人行政責任。原處分機關未予詳查，即遽予裁罰，實
    有未洽，其處分自屬無可維持，爰撤銷原處分，併為異議人
    不罰之諭知，以期適法。
據上論結，應依道路交通案件處理辦法第20條前段，裁定如主文
。
中    華    民    國    97    年    5     月    29    日
                  刑事第十二庭  法  官  張  震
以上正本證明與原本無異。
如不服本裁定應於送達後5日內向本院提出抗告狀。
中    華    民    國    97    年    5     月    29    日
                                書記官  鄒秀珍


司法院資訊處製作；財團法人民間司法改革基金會備份。
